【裁判字號】    89,訴,2090
【裁判日期】    890720
【裁判案由】    清償借款
【裁判全文】
臺灣臺北地方法院民事判決  八十九年度訴字第二○九○號
    原      告  中國農民銀行股份有限公司
    法定代理人  丁○○
    訴訟代理人  丙○○
    被      告  甲○○
                戊○○
                己○○
                庚○○
                              .
    兼  右二人
    訴訟代理人  乙○○        .
右當事人間請求清償借款事件，本院判決如左：
    主      文
被告應連帶給付原告新台幣柒拾萬零肆仟肆佰玖拾捌元，及如附表所示之利息及違約
金。
訴訟費用由被告連帶負擔。
    事      實
甲、原告方面：
一、聲明：如主文所示。
二、陳述：被告甲○○以其餘被告為連帶保證人，於民國八十六年二月一日向原告借
    用新台幣（下同）一百萬元，約定借款期間至九十二年二月一日止，利息按原告
    基本放款利率加年息百分之０．四五計算，並按年金法按期於每月之一日平均攤
    還本息一次，倘未如期繳納本息者，即視為全部債務到期，逾期清償在六個月以
    內者，按上開利率百分之十，超過六個月者，按上開利率百分之二十計付違約金
    。詎被告甲○○自八十八年八月一日起即未依約繳納本息，依前揭約定，全部借
    款視為到期，屢向被告催討，均置之不理，本利迄未清償，為此提起本件訴訟。
三、證據：提出借據一紙為證。
乙、被告方面：
壹、被告甲○○部分：
一、聲明：駁回原告之訴。
二、陳述：被告退休時均有按時繳納本息，嗣因家變，方未繳納貸款本息。
貳、被告戊○○、己○○、庚○○、乙○○部分：
一、聲明：駁回原告之訴。
二、陳述：依貸款申請書所示，被告甲○○之貸款係自任職之學校薪資帳戶內扣繳，
    退休時應一次清償，被告甲○○八十七年七月一日退休時未依該規定辦理，另立
    帳戶按月扣繳，致無法於退休金內扣繳貸款，對連帶保證人之被告自有欺騙之嫌
    。而被告甲○○有資產，原告應先向被告甲○○請求償還。
三、證據：提出貸款申請書一份為證。
    理      由
甲、程序方面：
    本件被告住所均不在本院轄區，惟依借據第十二條約定，兩造合意以承貸分行所
    在地之法院為第一審管轄法院。本件借款實際承貸分行為原告之台北分行，其所
    在地為台北市○○街五十三號，核屬本院轄區，本院因而有管轄權，合先敘明。
乙、得心證之理由：
一、本件原告主張之事實，已據其提出借據為證，被告甲○○自認對於向原告借款後
    ，僅依約繳納至八十八年八月一日之本息，自同年九月一日即未依約繳納之事實
    。被告戊○○、己○○、庚○○、乙○○對於擔任被告甲○○向原告本件借款之
    連帶保證人之事實亦不爭執，自堪信原告主張為真實。被告戊○○、己○○、庚○○、乙○○雖以事實欄之情詞為辯。惟原告否認知悉被告甲○○退休，參以依
    借據所示，於被告甲○○退休時，借貸債務得視為到期，果若原告知悉被告甲○○退休，應無不請求被告甲○○及其餘連帶保證人一次清償之理。又被告四人為
    連帶保證人，拋棄先訴抗辯權，原告自得依連帶債務之規定，同時請求被告四人
    連帶負擔賠償責任，被告所辯尚無足採。
二、按借用人應於約定期間內，返還與所借用物種類、品質、數量相同之物。又稱保
    證者，謂當事人約定，一方於他方之債務人不履行債務時，由其代負履行責任之
    契約；又保證債務，除契約另有訂定外，包含主債務之利息、違約金、損害賠償
    及其他從屬於主債務之負擔；另連帶債務之債權人，得對債務人中之一人或數人
    或全體同時或先後請求全部或一部之給付；民法第四百七十八條、第七百三十九
    條、第七百四十條、第二百七十三條第一項分別定有明文。本件原告主張被告甲○○未依約償還借款，則被告甲○○自應負清償借款之責，而為連帶保證人之其
    餘被告亦應負連帶清償之責。
三、從而原告依消費借貸及連帶保證契約請求被告連帶給付借款七十萬四千四百九十
    八元，及如附表所示之利息、違約金為有理由，應予准許。
丙、結論：
    本件原告之訴為有理由，依民事訴訟法第八十五條第二項，判決如主文。
中      華      民      國    八十九    年      七      月    二十      日
                                      民事第五庭法      官  林麗玲
右為正本係照原本作成
如對本判決上訴，須於判決送達後廿日內向本院提出上訴狀
中      華      民      國    八十九    年      七      月    二十八    日
                                                法院書記官  王宜玲


司法院資訊處製作；財團法人民間司法改革基金會備份。
